臺灣高等法院刑事判決　　　　　　　 100年度交上訴字第99號
上訴人　臺灣宜蘭地方法院檢察署檢察官
被　告　許柏辰
上列上訴人因被告公共危險案件，不服臺灣宜蘭地方法院100年
度交訴字第11號，中華民國100年7月5日第一審判決（起訴案號
：臺灣宜蘭地方法院檢察署100年度偵字第403號），提起上訴，
本院判決如下：
    主  文
上訴駁回。
    理  由
一、公訴意旨略以：被告許柏辰於民國99年12 月28日上午9時11
    分許，駕駛U3-7053 號牌自用小客車，途經宜蘭縣宜蘭市○
    ○路（東港橋下）接近林森路口時，撞及同向由許麗華騎乘
    之RBP-911 號牌輕型機車左側把手，造成許麗華及其機車均
    倒地，並致許麗華左踝及左足擦挫傷。被告見狀，竟未停車
    處理，反而駕車往壯圍方向逃逸。嗣因路人記下被告駕駛之
    前述自用小客車車號，經警調閱路口監視錄影影像，始為警
    循線查獲上情，因認被告涉犯刑法第185條之4肇事逃逸罪嫌
    云云。
二、犯罪事實應依證據認定，無證據不得認定犯罪事實，刑事訴
    訟法第154 條第2 項定有明文。又事實之認定應憑證據，如
    未能發現相當證據或證據不足以證明，自不能以推測或擬制
    之方法為裁判之基礎。又認定不利於被告之事實，須依積極
    證據，若積極證據不足為不利於被告事實之認定，即應為有
    利於被告之認定，更不必有何有利之證據（最高法院40年台
    上字第86號、30年上字第816 號判例參照）。所謂「積極證
    據足為不利被告之事實認定」，是指據為訴訟證明之全盤證
    據資料，在客觀上已達於通常一般人均不致有所懷疑，而得
    確信被告確曾犯罪之程度；若未達此一程度，而有合理懷疑
    存在，即無從為有罪之確信，此觀同院76年度台上字第4986
    號判例意旨自明。告訴人之告訴或被害人之指訴，以使被告
    受刑事訴追為目的，其陳述是否與事實相符，仍應調查其他
    證據以資審認，最高法院也著有52年台上字第1300號判例可
    資參照。
三、公訴人認被告涉犯刑法第185條之4肇事逃逸罪嫌，無非以被
    害人即證人許麗華之指訴、證人莊芳昇之證述、被害人受傷
    之診斷證明書、道路交通事故現場圖、道路交通事故調查報
    告表（一）、（二）、宜蘭縣政府警察局宜蘭分局調閱監視
    器一覽表、路口監視器影像翻拍照片12張及車損照片24張等
    資為論據。檢察官上訴意旨略以：依當時情形，機車因較靈
    活機動，通常行駛在前，待渠等向前散開後，小客車始緩慢
    向前轉而正常行駛。依現場監錄畫面，被害人於被告車輛通
    過後，摔跌之動作甚大且明顯，當時天候視線良好，路面車
    輛車速均緩慢，被告辯稱未曾察覺與機車擦撞，未見有人倒
    地，也未聽聞車外有人呼喊汽車撞到人云云，可信度甚低。
    原審認定被告不知肇事，應非事實云云。
四、被告許柏辰堅決否認肇事逃逸，辯稱：「我沒有撞到被害人
    ，我車子完全沒有擦撞痕跡，被害人稱被我車子前方撞到，
    卻在我車子後方倒地，顯不合理。我也沒有肇事逃逸，從錄
    影帶顯示，被害人倒了以後，有很多車子經過，我還讓橫向
    車子先過，且我車子有保險，如真的撞到被害人，申請保險
    理賠即可，無庸逃逸，證人莊芳昇也證稱沒有看到事故當場
    的情形。檢察官上訴理由書我沒有看到我直接撞到對方的證
    據，都是純屬猜測而已」等語。
五、被告於民國99年12月28日上午9時11分許，駕駛U3-7053號牌
    自用小客車，行經宜蘭縣宜蘭市○○路（東港橋下）接近林
    森路口時，同向行駛於該車右側由被害人許麗華所騎乘之RB
    P-911 號牌輕型機車，人車倒地，被害人因而左踝及左足擦
    挫傷等情，固據證人即被害人許麗華證述，且有道路交通事
    故調查報告表（一）、（二）、道路交通事故現場圖、路口
    監視器影像翻拍照片及車損照片可憑，並經原審當庭勘驗監
    視錄影光碟屬實；惟查：
（一）證人即被害人許麗華證稱：「（兩車如何撞？撞到那裡？
      ）我想是對方的後照鏡，我有聽到『卡卡』的聲音，然後
      我車子就倒了」、「（你的機車與對方車子擦撞部位？）
      他的車頭先撞到我，當時他擦撞到我，我就跌到。就是他
      的後照鏡碰到我機車的1 支左把手，我就跌倒。（被告擦
      撞到你的力道？）輕輕的掃過。」云云（見原審卷第32、
      34頁）。關於究竟是被告所駕駛車輛的何等部位撞及證人
      之機車，指訴不一。
（二）被害人之指訴既以使被告受刑事訴追為目的，其陳述是否
      與事實相符，自應調查其他證據以資審認：
  １、依路口監視器影像翻拍照片、車損照片及原審當庭勘驗監
      視錄影光碟結果，僅能證明被告車輛駛過後，被害人人車
      倒地；但因上述畫面所攝錄角度均為被告車輛的左側，未
      能證實被告車輛是否因與同向行進在右方之被害人機車左
      手把發生碰撞或擦撞抑或被害人因被告車輛逼近而重心不
      穩倒地。
  ２、事故發生後在場之證人莊芳昇與陳兩傳均證述：「我在店
      裡，沒有親眼目睹車禍」等語（見警卷第3、5頁）。故證
      人莊芳昇與陳兩傳均無從證明被告所駕車輛是否曾與被告
      騎乘的機車擦撞的事實。
  ３、被告供稱：「我沒有感覺到有撞到人，我車子沒有刮傷，
      當時車窗是關起來的」等語；被害人也證述：「（被告擦
      撞到你的力道？）輕輕的掃過。」等語（見原審卷第34頁
      ），參酌被告車輛照片顯示，並無任何擦痕或刮痕，足證
      被告與被害人所駕車輛，縱有在併行間發生擦撞，力道也
      甚輕微，被告辯稱並未查覺肇事等語，尚非全無可採。證
      人即目擊事故發生後情況之莊芳昇雖證稱：「我見到有人
      在路上喊叫，聽到約略是在喊車牌」云云（見警卷第4 頁
      ），但證人莊芳昇僅在路旁聽聞，不足以作為身處車內之
      被告曾聽聞該喊叫聲之證明。被害人雖也證稱：「我倒地
      時，後面不認識的男子喊說你撞到人了，該男子的音量不
      是很大聲也不是很小聲」等語（見原審卷第32、33頁），
      則當時被告於車內駕駛車輛，是否能夠聽聞車外之人喊叫
      ，也非無疑。又被害人證稱該處是賣菜的地方，依原審勘
      驗監視錄影光碟之結果，證實該處確實車水馬龍。於此等
      情形下，被告應有無法聽聞上述微小聲響之可能；況且依
      勘驗監視錄影光碟結果，被告車輛於被害人人車倒地後仍
      然緩慢行駛，於行經路口時，行駛速度更放慢，並禮讓他
      車先行，未有任何異狀，未見有何畏罪逃逸之舉。被告辯
      稱並不知肇事等語，可以採信。
（三）綜上，被害人對於車輛擦撞的經過指訴不一，又無證據足
      以證明被告許柏辰涉有公訴人所指肇事後逃逸犯行；縱使
      確是被告駕車擦撞被害人騎乘之機車，致被害人左踝及左
      足擦挫傷，也無證據足以認定被告具有肇事逃逸的故意。
      原審以犯罪不能證明而為被告許柏辰無罪之諭知，認事用
      法並無不當，應予維持。檢察官上訴徒憑推測指稱原判決
      不當，為無理由，應予駁回。
據上論結，應依刑事訴訟法第368條，判決如主文。
本案經檢察官黃和村到庭執行職務。
中    華    民    國   100    年    9     月    9     日
                  刑事第六庭  審判長 法  官  邱同印
                                     法  官  吳淑惠
                                     法  官  郭豫珍
以上正本證明與原本無異。
如不服本判決，應於收受送達後10日內向本院提出上訴書狀，其
未敘述上訴之理由者並得於提起上訴後10日內向本院補提理由書
（均須按他造當事人之人數附繕本）「切勿逕送上級法院」。
                                     書記官  陳采薇
中    華    民    國   100    年    9     月    9     日